【裁判字號】    99,上易,53
【裁判日期】    990428
【裁判案由】    履行契約
【裁判全文】
臺灣高等法院高雄分院民事判決          99年度上易字第53號
上  訴  人  乙○○
            甲○○
被 上訴 人  丙○○
上列當事人間請求履行契約事件，上訴人對於民國98年12月22日
臺灣屏東地方法院98年度訴字第399 號第一審判決提起上訴，本
院於99年4月14日言詞辯論終結，判決如下：
    主  文
原判決關於命上訴人連帶給付超過新台幣玖拾壹萬伍仟零壹元部
分，及該部分假執行之宣告，暨訴訟費用之裁判均廢棄。
上開廢棄部分，被上訴人在第一審之訴及假執行之聲請均駁回。
其餘上訴駁回。
第一、二審訴訟費用由上訴人連帶負擔十分之七，餘由被上訴人
負擔。
    事 實 及 理 由
一、被上訴人起訴主張：上訴人為母女關係，上訴人乙○○與伊
    原為夫妻關係，育有一子蘇聖翌（92年2 月18日生）。上訴
    人乙○○與伊於94年5 月20日簽立離婚協議書，於第6 條第
    2 項約定乙○○同意分擔蘇聖翌之扶養費用，每月新臺幣（
    下同）6000元，至蘇聖翌年滿20歲止，乙○○應自94年5 月
    25日起至112 年2 月25日止共214 期，於每月25日將6000元
    匯入伊指定之帳戶內，一期未付，視為全部到期；於第6 條
    第3 項約定蘇聖翌就學後（包含幼稚園、安親班），其所需
    之學費（即註冊費、補習費、書籍費、學雜費），乙○○同
    意分擔二分之一，並於伊提出支出單據後，三日內付款予伊
    ，匯入伊指定之帳戶內。又兩造於94年5 月20日簽立補充約
    定書，約定乙○○依離婚協議書所負應給付伊之款項，甲○
    ○願負連帶清償之責。詎乙○○迄今分文未付，伊自得依前
    揭約定，請求上訴人連帶給付自94年5 月25日起至112 年2
    月25日止共214 期，按每期6000元計算之扶養費計128 萬40
    00元；及伊迄今共支出蘇聖翌就學後之學費共20萬8250元，
    上訴人應連帶支付二分之一即10萬4125元，合計138 萬8125
    元。爰依履行契約法律關係，求為判決：(一)被上訴人應給付
    上訴人新台幣138 萬8125元。(二)願供擔保請准宣告假執行。
二、上訴人則以：乙○○與被上訴人簽立離婚協議書，約定由乙
    ○○負擔蘇聖翌每月6000元扶養費用。乙○○於給付第1 期
    6000元後，雖未再給付被上訴人任何費用，但自94年8 月起
    ，乙○○經被上訴人同意，陸續將蘇聖翌接回扶養約3 年，
    97年始由被上訴人接回扶養，被上訴人請求上訴人依約履行
    ，顯有不公等語，資為抗辯。
三、原審判命上訴人應連帶給付被上訴人138 萬8125元，及自98
    年11月6 日起至清償日止按週年利率5 % 計算之利息，並為
    附條件准假執行之宣告。上訴人不服，提起上訴請求：(一)原
    判決廢棄。(二)上開廢棄部分，被上訴人在第一審之訴駁回。
    被上訴人則請求駁回上訴。
四、兩造不爭執事項：
  (一)乙○○與被上訴人於於94年5 月20日所簽立之離婚協議書及
    補充約定書為真正。
  (二)乙○○於支付第一期6000元扶養費後，雖未再支付分文，但
    乙○○於97年蘇聖翌上幼稚園之前，經被上訴人同意，曾將
    蘇聖翌接回扶養，期間被上訴人亦斷斷續續將蘇聖翌接回扶
    養，乙○○將蘇聖翌接回扶養之期間以3 年計算。
  (三)被上訴人提出自97年至99年繳納蘇聖翌學雜費之繳款書及收
    據均為真正。
五、本院判斷：
  (一)依離婚協議書第6 條第2 項約定：乙方（指上訴人乙○○）
    同意分擔雙方婚姻關係中所生之子蘇聖翌之扶養費用，每月
    新臺幣（下同）6000元，至蘇聖翌年滿20歲止，乙方應將上
    開款項自94年5 月25日起至112 年2 月25日止，共214 期，
    於每月25日匯入甲方（指被上訴人）指定之帳戶內，一期未
    付，視為全部到期。」查乙○○辯稱其有給付第1 期扶養費
    6000元，為被上訴人所不爭，是被上訴人請求乙○○給付第
    1 期即自94年5 月25日起至94年6 月24日止扶養費6000元，
    不應准許。又乙○○於給付第1 期扶養費後固未再給付被上
    訴人任何費用，惟乙○○於97年蘇聖翌上幼稚園之前，曾經
    被上訴人同意，將蘇聖翌接回扶養，期間被上訴人亦斷斷續
    續將蘇聖翌接回扶養，蘇聖翌由乙○○扶養之期間以3 年計
    算等情，為兩造所不爭執，則乙○○依離婚協議書自94年6
    月25日（第2 期）起至112 年2 月25日（第214 期）止計21
    3 期所負扶養費之債務，其中乙○○陸續扶養3 年之期間，
    已因被上訴人同意蘇聖翌由乙○○履行實際之扶養而給付完
    畢，被上訴人自不得請求給付此3 年期間計算之36期扶養費
    。又因被上訴人有一期未付之情事，依離婚協議書之約定，
    乙○○所負扶養費債務已視為全部到期，被上訴人請求為一
    次給付，固應准許。惟此項扶養費之支出，係依時日之經過
    而漸次給付，本院准命為一次給付，自應依霍夫曼式計算法
    按週年利率5%扣除中間利息。從而扣除第1 期及乙○○扶養
    3 年期間之36期，乙○○應給付扶養費之期數為177 期（21
    4-1-36=177），亦即乙○○應給付扶養費之年數為14年又9
    月，按每年應給付扶養費72000 元（6000×12=72000），依
    霍夫曼式計算法扣除中間利息後乙○○一次給付之扶養費為
    81萬0876元【72000 ×10.0000000 +72000 ×(11.0000000-
    00.0000000 ) ×9/12=810876，元以下四捨五入】。
  (二)又依離婚協議書第6 條第2 項約定：「雙方婚姻關係中所生
    之子蘇聖翌就學後（包含幼稚園、安親班），其所需之學費
    （即註冊費、補習費、書籍費、學雜費），乙方（指上訴人
    乙○○）同意分擔二分之一，並於甲方（指被上訴人）提出
    支出單據後，三日內付款予甲方，匯入甲方指定之帳戶內。
    」被上訴人主張其迄今共支出蘇聖翌就學後之學費共20萬82
    50元，業據提出上訴人不爭其真正之繳款書及收據等38紙在
    卷可稽，經核上開繳款書及收據金額合計20萬8250元，上訴
    人辯稱被上訴人所繳金額不到20萬8250元云云為不足採。被
    上訴人依上開約定，主張乙○○應給付二分之一即10萬4125
    元予伊，即屬有據。
  (三)從而，被上訴人得請求乙○○給付扶養費及學費合計91萬50
    01元（810876+104125=915001）。又依補充約定書第2 條約
    定，上開離婚協議書第6 條第2 項、第3 項約定乙○○所應
    給付被上訴人之款項，甲○○願負連帶清償之責，亦為兩造
    所不爭，是被上訴人主張上訴人應連帶給付91萬5001元，應
    屬可採。
六、綜上，被上訴人依履行契約法律關係，請求上訴人連帶給付
    ，其請求之金額，在91萬5001元及自起訴狀繕本送達翌日即
    98年11月6 日起至清償日止之法定遲延利息範圍內，即屬正
    當，應予准許；其請求逾上開金額部分，不應准許。原審就
    超過上開應准許部分，為上訴人敗訴之判決，並為假執行之
    宣告，自有未合。上訴意旨就此部分指摘原判決不當，求予
    廢棄改判，為有理由，爰由本院予以廢棄，改判如主文第2
    項所示。至於上開應准許部分，原審判命上訴人連帶給付，
    並為假執行之宣告，核無違誤，上訴意旨仍執陳詞，指摘原
    判決此部分不當，求予廢棄，為無理由，應駁回其上訴。兩
    造其餘攻擊防禦方法及舉證，於判決結果不生影響，無庸逐
    一論述，併此敘明。
七、據上論結，本件上訴為一部有理由，一部無理由，依民事訴
    訟法第450 條、第449 條第1 項、第79條、第85條第2 項，
    判決如主文。
中    華    民    國    99    年    4     月    28    日
                            民事第六庭
                                審判長法官  許明進
                                法      官  李炫德
                                法      官  徐文祥
以上正本證明與原本無異。
本件不得上訴。
中    華    民    國    99    年    4     月    29    日
                                書  記  官  梁雅華

司法院資訊處製作；財團法人民間司法改革基金會備份。
